【裁判字號】    99,易,1861
【裁判日期】    990928
【裁判案由】    詐欺
【裁判全文】
臺灣臺北地方法院刑事判決              99年度易字第1861號
公  訴  人  臺灣臺北地方法院檢察署檢察官
被      告  甲○○
選任辯護人  金學坪律師
上列被告因詐欺案件，經檢察官提起公訴（99年度偵字第14184
號），被告就被訴事實為有罪陳述，本院依簡式審判程序，判決
如下：
    主  文
甲○○共同連續犯詐欺取財罪，處有期徒刑捌月，減為有期徒刑
肆月，如易科罰金，以銀元佰元即新臺幣玖佰元折算壹日。
    事  實
一、甲○○為東局有限公司（民國81年6月26日設立登記，址設
    臺北市松山區○○○路○段188號16樓，下稱東局公司）之股
    東及實際經營業務之人，於91年11月間，東局公司原登記負
    責人陳華浩辭任東局公司之登記負責人一職，甲○○乃透過
    東局公司股東陳許振新（原名陳許熠）之介紹認識楊顏賓，
    並以每月新臺幣（下同）1萬元之代價，委請楊顏賓自91年
    11月21日起，擔任東局公司之登記負責人（楊顏賓所涉詐欺
    部分，業經本院以96年度訴字第947號判處有期徒刑10月，
    減為有期徒刑5月確定）。詎楊顏賓為東局公司負責人後，
    與甲○○均明知東局公司並無實際進貨之事實，其2人竟與
    自稱「朱先生」真實姓名年籍不詳之成年男子，共同基於意
    圖為東局公司不法所有之概括犯意聯絡，自楊顏賓任職時起
    至92年1月15日止，先後取得國內不實統一發票共368紙，發
    票金額合計9,410萬3,744元，及國外進口報單合計121萬
    7,607 元，再以取得之不實統一發票進項憑證，做為外銷貨
    物冒領退稅額之進項來源，連續於前揭時段內4次申報適用
    零稅率銷售額（出口金額）合計9,794萬9,915元，而以「假
    出口、真退稅」方式詐領退稅款，致稅捐機關因而陷於錯誤
    ，退予東局公司稅款共計383萬3915元。
二、案經臺灣臺北地方法院檢察署檢察官自動簽分偵查起訴。
    理  由
一、按本案被告甲○○所犯係死刑、無期徒刑、最輕本刑為3年
    以上有期徒刑以外之罪，其於準備程序就前揭被訴事實為有
    罪之陳述，經受命法官告知簡式審判程序之旨，並聽取其與
    辯護人、公訴人之意見後，本院認無不得或不宜改依簡式審
    判程序進行之情形，爰依刑事訴訟法第273條之1第1項規定
    ，裁定本件由受命法官獨任進行簡式審判程序，合先序明。
二、上揭事實，業據被告於本院審理時坦承不諱，核與證人即另
    案被告楊顏賓及證人陳振新、陳華浩證述之情節大致相符，
    並有財政部臺北市國稅局審查三科查緝案件稽查報告書、財
    政部臺北市國稅局97年2月22日財北國稅審三字第097002155
    5A號函暨檢附之專案申請調檔統一發票查核名冊、查核清單
    、進口報單、虛設行號相關資料分析表、營業人銷售額與稅
    額申報書、退稅主檔各細項線上查詢畫面在卷可稽。是依上
    開卷附之各項文書、證物等補強證據，已足資擔保被告於本
    院審理中所為之上開任意性自白之真實性，堪信為真實。綜
    上所述，本件事證明確，被告犯行，堪以認定，應依法論罪
    科刑。
三、被告行為後，刑法於94年2月2日修正公佈，並於95年7月1日
    施行，按行為後法律有變更者，適用行為時之法律。但行為
    後之法律有利於行為人者，適用最有利於行為人之法律，刑
    法第2條第1項定有明文。此條規定乃與刑法第一條罪刑法定
    主義契合，而貫徹法律禁止溯及既往原則，係規範行為後法
    律變更所生新舊法律比較適用之準據法，是刑法第2條本身
    雖經修正，但其既屬適用法律之準據法，本身尚無比較新舊
    法之問題，應一律適用裁判時之現行刑法第2條之規定，為
    「從舊從輕」之比較；比較時應就罪刑有關之共犯、未遂犯
    、想像競合犯、牽連犯、連續犯、結合犯，以及累犯加重、
    自首減輕暨其他法定加減原因（如身份加減）與加減例等一
    切情形，綜其全部罪刑之結果而為比較（最高法院95年5月
    23日95年度第8次刑庭會議決議參照），茲就本件應適用之
    法律說明如下：
(一) 、刑法第33條第5款有關罰金之最低數額部分，刑法分則編各
   罪所定罰金之貨幣單位原為銀元，修正前刑法第33條第5款規
   定：「罰金：（銀元）1元以上」，而銀元與新臺幣間之折算
   ，依現行法規所定貨幣單位折算新臺幣條例規定，以銀元1元
   折算新臺幣3元；修正後刑法第33條第5款則規定：「罰金：
   新臺幣1,000元以上，以百元計算之」；經比較修正前、後之
   規定，修正後刑法第33條第5款所定罰金之最低數額，較之修
   正前提高，自以修正前刑法第33條第5款規定有利於被告。
(二)、關於共同正犯之規定，刑法第28條原規定：「二人以上共同
    『實施』犯罪之行為者，皆為共同正犯。」，新法修正為：
    「二人以上共同『實行』犯罪之行為者，皆為共同正犯。」
    將舊法之「實施」修正為「實行」，而原「實施」之概念，
    包含陰謀、預備、著手及實行等階段之行為，修正後僅共同
    實行犯罪行為始成立共同正犯。是新法共同正犯之範圍有所
    限縮，即已排除陰謀犯、預備犯之共同正犯，修正後之規定
    較有利於被告。
(三)、刑法第56條連續犯之規定，因行為後新法業已刪除連續犯之
    規定，此刪除雖非犯罪構成要件之變更，但顯已影響行為人
    刑罰之法律效果，自屬法律有變更，倘依修正後之刑法論處
    ，所犯多次詐欺取財罪、多次虛偽填載不實會計憑證罪及多
    次幫助逃漏稅捐罪各罪均應合併處罰，較諸適用修正前之刑
    法，適用連續犯之規定，論以一罪，並加重其刑至二分一。
    經比較新、舊法結果，仍以適用行為時法律即舊法論以連續
    犯規定，對被告較為有利。
(四)、修正前刑法第68條規定：「拘役或罰金加減者，僅加減其最
    高度。」此次刑法修正，既將罰金最低金額修正為新臺幣1
    千元，當不致因加減其最低度，而產生不滿1元之零數，允
    宜與有期徒刑相同，許其最高度及最低度同加減之，故併入
    修正後刑法第67條，而規定為：「有期徒刑或罰金加減者，
    其最高度及最低度同加減之。」，被告上開犯行，既因修正
    前刑法第56條連續犯之規定而加重其刑，因修正前刑法第68
    條規定罰金最低度不予加重，較諸修正後刑法第67條規定最
    低度亦予加重之規定，修正前之規定顯較有利於被告。
(五)、綜上比較結果，適用修正前之刑法，對被告較為有利，揆諸
    前開說明，應一體適用修正前之規定對被告論罪科刑。
四、核被告以不實之發票作為外銷貨物進項憑證，詐領退稅款之
    行為，係犯刑法第339條第1項之詐欺取財罪。被告就上開犯
    行，與楊顏賓、該名自稱「朱先生」之成年男子間，有犯意
    聯絡及行為分擔，應依修正前刑法第28條之規定，論以共同
    正犯。又被告先後4次詐領退稅款之詐欺取財犯行，時間緊
    接，犯罪手法相同，顯係基於概括犯意反覆而為之，為連續
    犯，應依修正前刑法第56條之規定，論以一罪，並加重其刑
    。爰審酌被告身為東局公司股東及實際經營者，竟取得國內
    不實發及國外進口報單資料，詐取退稅款，且詐領之款項高
    達383萬3,915元，嚴重影響國家稅捐課徵之正確性及國家財
    政之危害，本不宜寬貸，惟考量被告犯後，於本院審理時尚
    能坦認犯行，態度尚佳，及其動機、目的、手段等一切情將
    ，量處如主文所示之刑。又被告上開犯行，其犯罪時間，係
    於96年4月24日以前，核與中華民國九十六年罪犯減刑條例
    （下稱減刑條例）第2條第1項之規定相符，復無同條例第3
    條之除外情事存在，爰依減刑條例第2條第1項第3款之規定
    ，減其宣告刑二分之一。而被告行為後，刑法關於易科罰金
    之折算標準規定業經修正，而依被告行為時即修正前刑法第
    41條第1項前段、修正前罰金罰鍰提高標準條例第2條前段（
    現已刪除）之規定，關於易科罰金之折算標準，一律以銀元
    300元折算1日，經折算為新臺幣後，應以900元折算為1日；
    惟依修正後刑法第41條第1項前段之規定，折算標準為新臺
    幣1,000元、2,000元、3,000元，斟酌具體個案情形諭知其
    易科罰金之折算標準，比較修正前後之易科罰金折算標準，
    以修正前之規定於被告為有利。是本件應適用修正前刑法第
    41條第1項前段之規定，就被告所宣告之刑減刑後，諭知易
    科罰金之折算標準。
據上論斷，應依刑事訴訟法第273條之1第1項、第284條之1、第
299條第1項前段，刑法第2條第1項前段、第339條第1項，修正前
刑法第28條、第56條、第41條第1項前段，刑法施行法第1條之1
，廢止前罰金罰鍰提高標準條例第2條，中華民國九十六年罪犯
減刑條例第2條第1項第3款、第7條、第9條，判決如主文。
本案經檢察官張成業到庭執行職務。
中    華    民    國    99    年    9     月    28    日
                  刑事第十四庭  法  官  李殷君
以上正本證明與原本無異。
如不服本判決應於收受送達後10日內向本院提出上訴書狀，並應
敘述具體理由；其未敘述上訴理由者，應於上訴期間屆滿後20日
內向本院補提理由書（均須按他造當事人之人數附繕）「切勿逕
送上級法院」。
                                書記官  殷玉芬
中    華    民    國    99    年    9     月    30    日
附錄本判決論罪科刑法條全文：
中華民國刑法第339條
意圖為自己或第三人不法之所有，以詐術使人將本人或第三人之
物交付者，處5年以下有期徒刑、拘役或科或併科1千元以下罰金
。
以前項方法得財產上不法之利益或使第三人得之者，亦同。
前二項之未遂犯罰之。

司法院資訊處製作；財團法人民間司法改革基金會備份。
